【裁判字號】    89,訴,590
【裁判日期】    890627
【裁判案由】    偽造文書等
【裁判全文】
臺灣板橋地方法院刑事判決                          八十九年度訴字第五九號
    公  訴  人  臺灣板橋地方法院檢察署檢察官
    被      告  甲○○
右列被告因偽造文書案件，經檢察官提起公訴 (八十八年度偵字第二三八二二號），
本院判決如左：
    主  文
甲○○連續行使偽造私文書，足以生損害於他人，處有期徒刑陸月。
    事  實
一、甲○○於民國八十三年間、八十八年間，向朋友李信雄借貸新台幣（下同）二百
    五十萬元、三百五十萬元，為提供擔保予債權人李信雄（另為不起訴處分），甲
    ○○竟基於偽造私文書及使公務員登載不實之概括故意，未經父親乙○○之同意
    授權，（一）於八十三年間某日在台北縣樹林市○○街一五五號父親乙○○住處
    房間，私自取出乙○○所有之印鑑章、及乙○○所有座落台北縣樹林市○○段第
    六０七號地號土地暨其上門牌編號台北縣樹林市○○街一五一號二層建物之所有
    權狀，之後，先於八十三年九月十四日在台北縣樹林戶政事務所，用乙○○之
    印鑑章，取得乙○○之印鑑證明一份後，繼於八十三年十二月一日，在不詳代書
    事務所，偽造乙○○之授權書及抵押權設定契約書，將前揭土地建物設定抵押最
    高限額二百五十萬元予李信雄，交由不知情之朱秋霞及劉家鴻代書持向台北縣樹
    林地政事務所申請抵押權設定登記，使該地政事務所公務員登載於職務上所掌之
    土地暨建物登記簿謄本上，均足以生損害於乙○○、及地政機關對於不動產登記
    事項之管理正確性；再於八十八年間某日，私自取出乙○○所有上開印鑑章及權
    狀，繼於八十八年一月二十五日，以相同方法，偽造乙○○之授權書及抵押權設
    定契約書，將該土地暨建物增設定最高限額一百五十萬元予李信雄，並持向台北
    縣樹林地政事務所申請抵押權設定登記，使該地政事務所公務員登載於職務上所
    掌之土地暨建物登記簿謄本上，均足以生損害於乙○○、及地政機關對於不動產
    登記事項之管理正確性；（二）又於八十八年間某日在台北縣樹林市○○街一五
    五號父親乙○○住處房間，私自取出乙○○所有之印鑑章、及乙○○所有座落台
    北縣樹林市○○○段第二八六之一二地號、第三五九之四十地號土地暨其上門牌
    編號台北縣樹林市○○路二四八巷二０號二層房屋之所有權狀，之後，先於八十
    八年一月二十五日在台北縣樹林戶政事務所，用乙○○之印鑑章，取得乙○○
    之印鑑證明一份後，繼於八十八年一月二十五日，在不詳代書事務所，偽造乙○
    ○之授權書及抵押權設定契約書，將該土地建物設定最高限額四百萬元抵押予李
    信雄之妻魏盆，交由不知情之黃云奇代書持向台北縣樹林地政事務所申請抵押權
    設定登記，使該地政事務所公務員登載於職務上所掌之土地暨建物登記簿謄本上
    ，均足以生損害於乙○○、及地政機關對於不動產登記事項之管理正確性；（三
    ）又於八十八年一月十八日、二十五日、二十八日，以自己名義簽發面額二百五
    十萬元、九十萬元、二百六十萬元之商業本票後，更持乙○○所有之前揭印鑑章
    ，用在本票背面，偽造乙○○之背書，交付予李信雄而行使之，足以生損害於
    乙○○。嗣因甲○○無法償還積欠李信雄之借款，乙○○於八十八年九月十日接
    獲李信雄之存證信函後始知上情。
二、案經乙○○訴請臺灣板橋地方法院檢察署檢察官偵查起訴。
    理  由
一、右揭犯罪事實，業據被告甲○○於偵查及本院審理中坦承不諱，並據告訴人乙○
    ○於偵查及本院審理時指訴甚詳，又據證人李信雄於偵查中證稱乙○○確實未曾
    親自辦理抵押或背書而係被告甲○○持證件與其共同持交代書辦理之情（見偵查
    卷第八十頁正反面），復有上開偽造之本票背書、台北縣樹林地政事務所土地登
    記申請書、上開房地之土地建築改良物抵押權設定契約書、委託書、授權書等影
    本及土地暨建築改良物登記簿謄本（見偵查卷第九頁以下、第五二頁以下、第六
    九頁以下、第一一０頁、第一一九頁以下）在卷可稽。本件事證明確，被告犯行
    堪以認定。
二、核被告甲○○所為，係犯刑法第二百十條、第二百十六條之行使偽造私文書罪及
    第二百十四條使公務員登載不實文書罪。被告利用不知情之代書犯罪，為間接正
    犯。被告盜用印章之犯行為偽造私文書犯行之部分行為，而偽造私文書之犯行為
    行使偽造私文書之犯行所吸收，均不另論罪。被告先後多次行使偽造私文書、使
    公務人員登載不實之犯行，時間緊接，所犯構成要件相同，顯係基於概括犯意為
    之，應依連續犯論以一罪並加重其刑。另被告所犯上開二罪間，有方法結果之牽
    連關係，應從一重以行使偽造私文書罪處斷。爰審酌被告甲○○犯罪動機、目的
    、手段，及其品行、生活狀況、智識程度、犯罪所生之損害，及犯罪後態度等一
    切情狀，量處如主文所示之刑。
據上論斷，應依刑事訴訟法第二百九十九條第一項前段、刑法第二百十六條、第二百
十條、第二百十四條、第五十五條、第五十六條、罰金罰鍰提高標準條例第一條前段
，判決如主文。
中      華      民      國    八十九    年      六      月    二十七    日
                                      臺灣板橋地方法院刑事第二庭
                                          法  官  黃  惠  瑛
右正本證明與原本無異。
如不服本判決，應於判決送達後十日內，向本院提出上訴狀。
                                          書記官  張  志  華
中      華      民      國    八十九    年      七      月      三      日
附錄本案論罪科刑法條全文：
刑法第二百十六條
行使第二百十條至第二百十五條之文書者，依偽造、變造文書或登載不實事項或使登
載不實事項之規定處斷。
刑法第二百十條
偽造、變造私文書，足以生損害於公眾或他人者，處五年以下有期徒刑。
刑法第二百十四條
明知為不實之事項，而使公務員登載於職務上所掌之公文書，足以生損害於公眾或他
人者，處三年以下有期徒刑、拘役或五百元以下罰金。


司法院資訊處製作；財團法人民間司法改革基金會備份。
